---
title: "LAB06_Propuesta"
date: "3/5/2021"
output: html_document
---


```{r echo=FALSE}

knitr::opts_chunk$set(
  comment = "#>", warning=FALSE, message=FALSE
)


```

Genero las conexiones a MongoDB a la nueva colección
</br>

```{r, warning=FALSE, message=FALSE}

library(mongolite)

conexion_facts_avg_lab06 = mongo(collection = "facts_avg_lab06", db = "SPOTIFY_UBA" )
data = conexion_facts_avg_lab06$find('{}')

```

Agrupo las variables entre categóricas y numéricas

```{r warning=FALSE, message=FALSE}
library(tidyverse)
library(knitr)

numericas <- data %>% select_if(is.numeric) %>% as.data.frame()
categoricas <- data %>% select_if(negate(is.numeric)) %>% as.data.frame()

# Omitimos potenciales faltantes
numericas = na.omit(numericas)
categoricas = na.omit(categoricas)


```

</br>
1.a) Indague sobre la varianza  de cada uno de los atributos que conforman el dataset. ¿Cuáles son los dos atributos que podrían ser eliminados de acuerdo a la técnica de Low Variance Factor? 
</br>
```{r}
# Copiamos el dataframe para no pisarlo
lvf = numericas

# Normalizamos los datos (Min-Max) a un rango 0-1
# Otra alternativa es usar scales::rescale sobre vectores

for(i in 1:ncol(lvf)) {
  lvf[,i] <- (lvf[,i]-min(lvf[,i]))/(max(lvf[,i])-min(lvf[,i]))
  }

# Calculamos la varianza para cada atributo, redondeamos a 4 decimales, y ordenamos de menor a mayor
varianzas<-sort(round(apply(lvf, 2, var),4))

print(varianzas)

```

</br>
2.b) Evalúe la relación entre atributos a partir del coeficiente de correlación de Pearson y un análisis gráfico de heatmap  para estudiar la posibilidad de eliminar redundancia en el dataset. 
</br>
```{r}


library(gplots)

matriz.correlacion<-round(cor(numericas, use = "complete.obs"),3)


# Excluyo triangulo inferior para mayor claridad
matriz.correlacion[lower.tri(matriz.correlacion)] <- NA

heatmap.2(abs(matriz.correlacion), 
          cellnote = round(matriz.correlacion,2), 
          notecol="black", 
          main = "Correlación",
          trace="none",        
          margins =c(11,11),  
          col=terrain.colors(4,rev = FALSE),  
          dendrogram="none",
          symm= T, 
          Rowv=F,# Ordena la diagonal (en vez de dendograma)  
          breaks=c(0.6, 0.7, 0.8, 0.99, 1))


```

<br/>
2.c) Aplique la función FindCorrelation con un umbral de 0.75 e identifique las variables candidatas a ser eliminadas según esta técnica.
<br/>

```{r}
library(caret)
alta.correlacion <- findCorrelation(cor(numericas, use = "complete.obs"), cutoff=0.75, names=TRUE, verbose= TRUE)


```
```{r echo=FALSE, results = TRUE}
print(alta.correlacion)
```
<br/>
2.d) Suponiendo que quiere predecir si un artista ocupara un lugar entre las 100 mejores posiciones, compare la importancia de cada uno de los atributos utilizando la técnica de Random Forest  de forma gráfica y analítica. 
Trabaje la variable objetivo como tipo factor para generar un modelo de clasificación.

<br/>
```{r}
library(randomForest)

numericas$top = as.factor(ifelse(numericas$avg_position<=100,"S","N" ))

model_rf<-randomForest( top ~ ., data = na.exclude(numericas[,c(1:9,11)]), importance=TRUE) # excluyo avg_position

importance(model_rf)
```

```{r, out.width="50%"}
varImpPlot(model_rf)
```


