---
title: "LAB07_Propuesta"
author: "Elo"
date: "13/5/2021"
output: html_document
---

Calcule el sesgo de la variable Casos Totales. Modifique este sesgo utilizando una transformación logarítmica y observe las diferencias analítica y gráficamente.

```{r}
# Deshabilitar notacion cientifica
options(scipen=999)

data = read.csv("Covid_Worldmeters_May_3_2021.csv", sep=";")
variable = data$Total.Cases
mediana = median(variable)
media = mean(variable)
sd = sd(variable)
sesgo = (3* (media - mediana)) / sd

print(sesgo)
```
```{r}
library(ggplot2)
qplot(variable, geom="histogram", bins=50, xlab=c("Casos Totales"), ylab="Frecuencia", main="Histograma Cantidad de casos totales")
```

```{r}
data$variable_t = log10(variable)

```

```{r}

qplot(data$variable_t, geom="histogram", bins=50, xlab=c("Casos Totales Transformada"), ylab="Frecuencia", main="Histograma Cantidad de casos totales Transformada")

```

```{r}

mediana_t = median(data$variable_t)
media_t = mean(data$variable_t)
sd_t = sd(data$variable_t)
sesgo_t = (3* (media_t - mediana_t)) / sd_t

print(sesgo_t)

```
Calcule qué porcentaje de la población representan los casos totales de cada país y utilice una discretización de igual frecuencia con de 5 etiquetas.


```{r}
# Calculo el porcentaje de casos sobre la población

data$Porcentaje = round((data$Total.Cases/data$Population) * 100,2)

```


```{r}

library(arules)

variable = data$Porcentaje

breaks = 5

# discretización de igual frecuencia
data$disc_variable_frequency = arules::discretize(variable, method = "frequency", breaks = breaks, labels=c("muy_bajo", "bajo", "medio", "alto", "muy_alto"))


```

Visualice qué paises caen en el intervalo de mayor porcentaje de casos. Pertenece Argentina a dicho conjunto?

```{r}

paises = read.csv("CountryCodes.csv", sep=";")

top_paises <- merge(data,paises,by.x="Country.Other",by.y="Country")

top_casos_porc = top_paises[top_paises$disc_variable_frequency == "muy_alto", ]


```

```{r}
library(highcharter)

hcmap(
     map = "custom/world-highres3", # Plantilla Mapa mundial 
     data = top_casos_porc, # Dataset
     value = "Porcentaje", # El valor que quiero dibujar
     name = "% casos en población", # Nombre de la serie
     showInLegend = TRUE)   %>%
    hc_mapNavigation(enabled = TRUE) %>% # Para hacer zoom
    hc_title(text = "Paises con 'Muy Alta' cantidad de casos") 


```



